【裁判字號】    92,裁,1495
【裁判日期】    921023
【裁判案由】    建議修訂法令
【裁判全文】
最  高  行  政  法  院  裁  定                  九十二年度裁字第一四九五號
    抗  告  人  甲○○
右抗告人因與相對人內政部間建議修訂法令事件，對於中華民國九十一年七月十六日
臺北高等行政法院九十年度訴字第五九二七號裁定提起抗告，本院裁定如左︰
    主  文
抗告駁回。
抗告訴訟費用由抗告人負擔。
    理  由
一、本件抗告人前於九十年二月十三日致函相對人，以目前各級民意代表侯選人選票
    上之選項與候選人人數相等，遇到無一中意之候選人時，投票人僅能拒絕投票或
    投廢票之消極意思表示，建請於選票上加設「反對」選票云云。案經相對人以九
    十年二月二十一日台（九十）內民字第○○二九二八號函復：因事涉公職人員選
    舉罷免法之修改，已錄案留供參考等語。乃抗告人復於九十年二月二十六日再致
    函相對人：以人民有創制之權，據此請即修正完成公職人員選舉罷免法，復經相
    對人以九十年三月十三日（九十）內民字第九○○三二三二號函復：該部刻正研
    擬複決法草案，待立法完成後，人民自可行使創制複決權。抗告人旋於九十年三
    月二十六日及四月十二日函稱依憲法第二十七條第二項規定意旨，人民可先行使
    創制複決權云云，相對人以九十年四月六日台（九十）內民字第九○○三八二七
    號書函及九十年四月十八日台（九十）內民字第九○○四一三九號書函，重申該
    部為落實憲法賦予人民直接民權精神，依憲法第十七條及第一百三十六條規定擬
    據創制複決法草案，業已報請行政院於九十年核轉立法院審議中。抗告人以其因
    目前各級民意代表候選人選票上之選項與候選人人數相等，有礙選舉權之行使，
    乃向相對人請求於各級民意代表選票上加設「反對」選項，惟歷經數次書函往返
    ，相對人書函雖未見駁回字樣，但可確定其駁回之意，其理由違憲云云為由，循
    序提起行政訴訟。原裁定以：本件相對人以抗告人建請於各級民意代表選票上加
    設「反對」選項一節，錄案留供參考；創制複決法草案正轉立法院審議中，待立
    法完成，人民自可行使創制複決權等語，核係單純之事實敘述，並不因該項敘述
    而生法律上效果，即非訴願法第三條第一項所稱之行政處分甚明。訴願決定以上
    開各函非屬行政處分，不予受理，即無不合。抗告人提起行政訴訟，亦不合法。
    遂駁回抗告人之訴。
二、查訴願法所稱行政處分者，係指中央或地方機關就公法上具體事件所為之決定或
    其他公權力措施而對外直接發生法律效果之單方行政行為（訴願法第三條第一項
    參照）而言。至公職人員選舉事項，屬國家選舉制度之範圍，人民對於國家選舉
    事項如有建言，屬請願之範圍，應循請願法之規定，表示其意願，不得循訴願及
    行政訴訟程序，請求救濟。本件抗告人建請於選票加設反對選票及修正公職人員
    選舉罷免法，僅止於請願之範圍。相對人針對抗告人之建言所為之函復，僅係就
    政府有關選舉制度之現況所為之說明，並非對抗告人個人有何處分行為，抗告人
    自不得對之提起行政爭訟。原裁定以其訴為不合，予以駁回。核無不合。抗告意
    旨指摘原裁定不當，求為廢棄，為無理由，應予駁回。
三、依行政訴訟法第一百零四條、民事訴訟法第九十五條、第七十八條，裁定如主文
    。
中    華    民    國    九十二      年      十        月    二十三      日
                    最 高 行 政 法 院  第 四 庭
                                審 判 長 法  官      廖  政  雄
                                         法  官      趙  永  康
                                         法  官      林  清  祥
                                         法  官      鍾  耀  光
                                         法  官      姜  仁  脩
右  正  本  證  明  與  原  本  無  異
                                         法院書記官  彭  秀  玲
中    華    民    國    九十二      年      十        月    二十三      日


司法院資訊處製作；財團法人民間司法改革基金會備份。
